---
title: "Hypothesis testing"
subtitle: "<br><br> Data Science in a Box"
author: "[datasciencebox.org](https://datasciencebox.org/)"
output:
  xaringan::moon_reader:
    css: ["../xaringan-themer.css", "../slides.css"]
    lib_dir: libs
    anchor_sections: FALSE
    nature:
      ratio: "16:9"
      highlightLines: true
      highlightStyle: solarized-light
      countIncrementalSlides: false
---

```{r child = "../setup.Rmd"}
```

```{r packages, echo=FALSE, message=FALSE, warning=FALSE}
library(tidyverse)
library(tidymodels)
library(DT)
#library(emoji)
library(openintro)
```

class: middle

# 

---

## Packages

```{r message=FALSE}
library(tidyverse)
library(tidymodels)
```


---

## Teste de hipóteses 

### Exemplo médico

- **Facto para efeitos desta aula:** está comprovado que a probabilidade de surgirem complicações graves é, para qualquer hospital em Portugal, **10%**.

.question[
- _Chefe do Serv. de Cirurgia do Hospital da Guarda:_<br> Graças às práticas que implementámos, apenas tivemos 30 casos complicados no ano de 2022.
]
- A sua tese: isto comprova que as melhorias que implementou conduziram a uma redução da probabilidade de existirem complicações  graves no Hospital da Guarda, face ao que acontece no resto do país. 
--
**Será?**

---

### Dados: Exercício

- O n.º total de cirurgias no Hospital da Guarda em 2022 foi de 500.
- Crie de raíz, através de código, uma tabela com um registo para cada cirurgia e uma variável binária que assinala se existiram complicações. Dica:
 - Primeiro, crie uma tabela em que a variável indica que não houve complicações em todos os registos
 - Segundo, altere o valor apenas das primeiras 30 linhas
--

```{r}
cirurgias_Guarda <- tibble(
  no_cirurgia = seq(0, 500),
  I_Complicacoes = FALSE
)
# Variável binária => utilizar valores do tipo logical
cirurgias_Guarda$I_Complicacoes[0:30] = TRUE

```

---

### Dados: Exercício 2

- Como é que poderia realizar o mesmo procedimento acima (alterar só aqueles valores para TRUE), mas utilizando uma função do tidyverse?

--

```{r}
cirurgias_Guarda <- cirurgias_Guarda %>% 
  mutate(resultado = if_else(no_cirurgia <= 30, TRUE, FALSE))

# Bonus: sem utilizar a variável n.º da cirurgia
cirurgias_Guarda %>% mutate(resultado = if_else(n() <= 30, TRUE, FALSE))

```



---

## Parâmetro e medida ou estimativa


$p~$: probabilidade de existirem complicações graves em cirurgias em Portugal $= 10\%$.



$\hat{p}~$: percentagem de complicações na Guarda em 2022 (na amostra) = $\frac{30}{500} = 6\%$

--

#### Correlação e causalidade

.question[
É possível confirmar a afirmação do diretor com estes dados?
]

--

- Não -- **correlação vs. causalidade**: a probabilidade de existirem complicações na Guarda pode ser diferente do resto do país por outros motivos que não as alterações promovidas
  - Ainda assim, podemos aferir se a taxa obtida, 6%, significa realmente que a probabilidade na Guarda é mais baixa na Guarda face ao resto do país. 
  - Ou se pelo contrário, em 2022 a taxa foi mais baixa por mero acaso.
---

## 2 hipóteses

O teste de hipóteses começa por definir a hipótese nula e a alternativa:

- **Hipotese nula:** "Não há diferença entre a Guarda e o resto do país"

--

- **Hipótese alternativa:** "A taxa é de facto mais baixa na Guarda"

---

## Um teste de hipóteses é como um julgamento no tribunal

- **Hipotese nula**, $H_0$: O réu é inocente

- **Hipótese alternativa**, $H_A$: O réu é culpado

--

- **Apresentar o material probatório:** Recolher os *dados*

--

**Julgar com base nas provas:** 

  - Se a hipótese nula for verdadeira:
    - (Ou seja, se a probabilidade de complicações continuar igual ao resto do país)
    - Será plausível ter sido obtido um valor tão baixo este ano?

.center[ **Sim**: Não se rejeita a H0 vs. **Não**: Rejeita-se a H0 ]
    
---

## Estrutura de qualquer teste de hipóteses

- Começa-se com a hipótese nula, $H_0$, que representa o status quo
- A hipótese alternativa, $H_A$, representa a pergunta de investigação, i.e. a informação nova, cuja verosimilhança queremos testar.
  - Para testar a hipótese de $H_0$ ser verdadeira, obtém-se o **p-value** $\rightarrow$ probabilidade de um resultado tão ou mais *extremo* que o observado, sob a hipótese nula
- Duas possibilidades:

.pull-left[**p-value alto** $\Rightarrow$ as provas <u>não</u> permitem rejeitar  $H_0$
- A taxa de complicações observada (6%) parece plausível sob  $H_0$]
.pull-right[
**p-value baixo** $\Rightarrow$ as provas permitem rejeitar  $H_0$
- Sob  $H_0$, parece difícil que se observasse uma taxa tão baixa
]


